【裁判字號】    89,上易,944
【裁判日期】    890605
【裁判案由】    贓物
【裁判全文】
臺灣高等法院刑事判決                            八十九年度上易字第九四四號
    上  訴  人  臺灣新竹地方法院檢察署檢察官
    被      告  乙○○
    選任辯護人  彭火炎
                洪大明
                陳勇松
右上訴人因被告贓物案件，不服臺灣新竹地方法院八十八年度易字第九三一號，中華
民國八十九年一月十四日第一審判決（起訴案號：臺灣新竹地方法院檢察署八十八年
度偵字第六三八八號）提起上訴，本院判決如左：
    主  文
原判決撤銷。
乙○○故買贓物，累犯，處有期徒刑捌月。
    事  實
乙○○前因違反麻醉藥品管理條例案件，經台灣新竹地方法院判決有期徒刑四月，嗣
於八十四年十二月二十二日易科罰金執行完畢，其後又因違反麻醉藥品管理條例案件
，復經台灣新竹地方法院判決有期徒刑五月，於八十五年六月五日易科罰金執行完畢
，仍不知悔悟。於民國八十六年九月十日上午在新竹市南寮砂石廠，明知甲○○以大
貨車載運來之小松牌ＰＣ─二００─五型挖土機係來路不明之贓物，因甲○○積欠其
新台幣（以下同）十萬元無法清償，乙○○竟同意以該挖土機抵償，而以十萬元之價
格故買該贓物即小松牌之挖土機一部。嗣於八十八年六月間，乙○○復將該挖土機出
售予黃元松，經警於八十八年八月二十日在新竹縣新豐鄉中崙村一鄰養鴨場旁查獲該
失竊之挖土機。案經新竹縣警察局移送檢察官偵查起訴。
    理  由
一、訊據被告乙○○，固不否認自甲○○處取得上開之挖土機，惟否認知情該挖土機
    為贓物，辯稱係以四十五萬元向甲○○購得云云。經查：
  (一)上開挖土機為被害人丙○○所有，於八十六年九月十日，在台北縣板橋市立體育
    館為甲○○所竊之事實，業據甲○○於警偵訊中供承不諱，核與被害人丙○○之
    配偶黃詹玉蘭之指訴相符，並有照片四張及贓證物品認領保管收據一紙在卷可證
    。又共同被告甲○○係於八十六年九月十日凌晨三時竊取上開挖土機後，於同日
    早上即僱請拖板車運送至新竹南寮出售予被告抵債一節，復經被告於本院調查時
    供述明確，故被告出售上開挖土機與被告之時間亦可認定。
  (二)按「共同被告不利於己之陳述，固得採為其他共同被告犯罪之證據，惟此項不利
    之陳述，須無瑕疵可指，而就其他方面調查，又與事實相符，始得採為其他共同
    被告犯罪事實之認定」，又「共同被告所為不利於己之供述，固得採為其他共同
    被告犯罪之證據，惟此項不利之供述，依刑事訴訟法第一百五十六條第二項規定
    ，仍應調查其他必要之證據，以察其是否與事實相符，自難專憑此項供述，為其
    他共同被告犯罪事實之認定。」，最高法院著有四十六年度台上字第四一九號判
    例、八十七年度台上字第四三九七號判決可資參照。雖甲○○於竊取前開挖土機
    後，自警訊起即稱：是被告要伊竊取一部挖土機抵償云云（見偵查卷四頁背面、
    五０頁背面、五一頁、五六頁），然查被告自警訊時起即堅決否認有教唆甲○○
    竊取挖土機一事，故甲○○雖言是被告教唆云云，惟此僅是共同被告不利於已之
    陳述（甲○○與被告係同案移送）而已，法院尚需調查其他積極之證據以證明。
    茲不唯本院查無其他積極之事證可證上開挖土機是被告教唆甲○○竊取，即證人
    甲○○於本院調查時，亦否認是被告所教唆，並稱當時是怕再被判刑，所以稱是
    被告教唆，將責任推給被告等語（見本院卷六四頁背面），是證人甲○○之供述
    亦有前後不相符之處，是上開甲○○之供述既難有共同被告之自白，並無其他積
    極之證據可佐，且甲○○於本院調查時復翻異前詞，故該一供述不能逕信。
  (三)甲○○於八十六年五、六月間，因向被告借用車子而發生車禍，該車修理二十五
    萬元，因甲○○僅給付被告十五萬元，尚積欠被告十萬元等情，業經甲○○於偵
    查中及本院調查時供明（見偵查卷五０頁背面、本院卷六四頁），而被告亦稱甲○○積欠伊十萬元無訛（見本院卷廿五頁），二人就該部分之供述互核相符，雖
    甲○○於警訊中，曾言積欠被告十五萬元，與前述積欠十萬元之供述並不相同，
    惟被告與甲○○二人嗣後之供述既係一致，則甲○○積欠被告十萬元未清償一節
    自可採信。
  (四)被告自警訊時起即辯稱：伊是以四十五萬元之價格向甲○○購買該挖土機云云，
    然就如何付款一節，被告檢察官偵查中稱：「．．．先付四十五萬元，剩十幾萬
    元分期，後來因找不到，十幾萬元沒有付」（見偵查卷五一頁背面），其於偵查
    中所言之付款方式，已經超出四十五萬元，與其警訊、偵查中所言以四十五萬元
    購買一節，並不相同，嗣於本院中，被告改稱：「是以四十五萬元購買的，他欠
    我十萬元，我另付三十五萬元」（見本院卷廿五頁），並稱其付款予甲○○時，
    有證人丁○○可證，經本院傳喚證人丁○○並隔離訊問，結果證人丁○○稱：「
    有一次付款我有跟著去」，「（去付過一次款，在那裡？）南寮，甲○○來拿買
    機器後幾天，那時乙○○已拿到機器」（見本院卷三三頁）；而被告稱：「（如
    何付款？）他（指證人丁○○）知道，三十五萬元付好幾次，一、二次他知道，
    我拿去甲○○家，有一次我和丁○○拿去甲○○竹北家」（見本院卷三五頁），
    其二人所供顯不相同，是被告所言曾再支付甲○○三十五萬元云云，不足採信。
    而甲○○於本院調查時，亦否認被告曾再支付款項，稱就僅以十萬元抵償，被告
    未支付其他款項等語（見本院卷六四、六八頁），亦可證明被告除十萬元外，未
    再支付其他之款項。
  (五)被告向甲○○購買上開挖土機，並無任何來源證件，而上開挖土機縱依被告所言
    ，有多處損壞需要修復，但被告亦認該挖土機值四十五萬元，而被告僅以甲○○
    所積欠之十萬元抵債，顯係以不相當之對價取得該挖土機，是被告於購買該挖土
    機時，明知為贓物而仍購買甚為明顯，所辯不知為贓物云云，亦不足採信。
  (六)綜上所述，事證明確，被告故買贓物之犯行至明，自應依法論科。
二、核被告所為係犯刑法第三百四十九條第二項之故買贓物罪。查被告乙○○前因違
    反麻醉藥品管理條例案件，經台灣新竹地方法院判決有期徒刑四月，嗣於八十四
    年十二月二十二日易科罰金執行完畢，其後又因違反麻醉藥品管理條例案件，復
    經台灣新竹地方法院判決有期徒刑五月，於八十五年六月五日易科罰金執行完畢
    ，此有本院被告全國前案紀錄表在卷可稽，被告於刑執行完畢後五年內，再犯上
    開故買贓物罪，係累犯，應依法加重其刑。原審未予詳查，遽以共同被告甲○○
    片面所言是被告教唆竊盜云云，逕認被告非故買贓物，而判決被告無罪，尚有未
    洽，檢察官上訴執此指摘原判決不當，為有理由，自應由本院撤銷原判決改判。
    爰審酌被告素行不良，此次又因甲○○債務而以債務抵償購買贓物，上開挖土機
    之價格不低，被告犯罪後復否認犯行及其他被告犯罪之動機、目的及所用之手段
    等一切情狀，量處有期徒刑八月。
據上論斷，應依刑事訴訟法第三百六十九條第一項前段、第三百六十四條、第二百九
十九條第一項前段、刑法第三百四十九條第二項、第四十七條、罰金罰鍰提高標準條
例第一條前段，判決如主文。
本案經檢察官郭弘佑到庭執行職務。
中      華      民      國    八十九    年      六      月      五      日
                  臺灣高等法院刑事第十三庭
                                  審判長法  官  常  尚  信
                                        法  官  盧  彥  如
                                        法  官  周  占  春
右正本證明與原本無異。
不得上訴。
                                        書記官  蕭  麗  珍
中    華    民    國    八十九    年       六       月         八       日
附錄本案論罪科刑法條全文：
刑法第三百四十九條第二項
搬運、寄藏、故買贓物或為牙保者，處五年以下有期徒刑、拘役或科或併科一千元以
下罰金。


司法院資訊處製作；財團法人民間司法改革基金會備份。
